# 企业资产评估增值后派生分立资本公积的处理

提问人：cwysheep 时间：2021-01-25 15:41:27
陈版您好，各位朋友好，有一个企业对其名下的不动产进行评估，将增值部分进行调账，增加固定资产原值，同时增加了资本公积，现在该企业进行派生分立，分立资产账面价值大于减小的实收资本，看以前陈版的回答是依次冲减资本公积，留存收益，那现在评估增值的资本公积能够被冲减吗（分立企业分立的资产不包括当初的评估增值的资产）？

回答人：chenyiwei
“有一个企业对其名下的不动产进行评估，将增值部分进行调账，增加固定资产原值，同时增加了资本公积，”除非企业发生改制，或者是非同一控制下合并中被一次性收购100%股权的被收购方，否则这样做是不可以的。请检查其账务处理是否恰当。
如果是合理的，则在分出该项资产时，与该资产对应的评估增值所形成的资本公积是可以被冲减的。

提问人：DUDA 时间：2021-03-05 08:05:05
请教陈版主，“非同一控制下合并中被一次性收购100%股权的被收购方，可以对其名下的不动产进行评估，将增值部分进行调账”，是否有相关文件支持，如果有的话，恳请将文件名称分享一下啊

回答人：chenyiwei
《企业会计准则讲解（ 2010 ）》第二十一章第三节最后部分，原书P338。

提问人：DUDA 时间：2021-03-06 08:05:06
谢谢陈版主。
具体的账务处理，我是这么想的，假设资产账面价值 100 万，评估价值 200 万，评估增值额 100 万元，企业调账时账务处理：
借：固定资产 100 万元
贷：资本公积 100 万元
针对评估增值部分，确认递延所得税负债
借：所得税费用 25 万元
贷：递延所得税负债 25 万元
假设可使用年限为 10 年，则会计上每年计提折旧 20 万，计税基础每年计提折旧额 10 万元，多出来的 10 万每年做纳税调增，增加当期所得税费用，慢慢的把税费分摊到 10 年，同时递延所得税负债相应冲减。
继续持有或者中途转让，资本公积需要做什么后续处理吗？

回答人：chenyiwei
资本公积后续不再变动。

提问人：DUDA 时间：2021-03-07 08:05:06
谢谢陈版主。还想跟您确认一下，这一部分资本公积也可以跟股本溢价一样转增资本吗

回答人：chenyiwei
要到评估增值的资产终止确认后，才能用于转增资本。